【裁判字號】    97,交聲,9
【裁判日期】    970605
【裁判案由】    違反道路交通管理處罰條例
【裁判全文】
臺灣澎湖地方法院交通事件裁定       97年度交聲字第9號
原處分機關  交通部公路總局高雄區監理所澎湖監理站
異  議  人  乙○○
即受處分人
上列受分人因違反道路交通管理處罰條例案件，對於交通部公路
總局澎湖監理站97年4月14日所為之處分（原處分：澎監違裁字
字第裁84-TDE002831號），聲明異議，本院裁定如下：
    主    文
原處分撤銷。
乙○○汽車駕駛人，行車速度，超過規定之最高時速二十公里以
上未滿四十公里，處罰鍰新臺幣貳仟元，並記違規點數壹點。
    理    由
一、原處分意旨略以：異議人即受處分人乙○○於97年1月20日
    ，駕駛車牌號碼E6-5183號自用小客車，行經澎縣道203號道
    路12.3公里處，經科學儀器測定其行速為時速70公里，超速
    20公里，經拍照後為警製單舉發，原處分機關乃依道路交通
    管理處罰條例第40條之規定，裁處受處分人罰鍰新臺幣2千
    元等語。
二、異議意旨略以：受處分人係將車輛借給朋友甲○○，甲○○
    雖在上開時地駕車超速，惟被照相地點往前約10餘公尺，即
    有速限時速70公里之標示，而測速照相之告示牌又在拍照地
    點700公尺前，且該告示牌是針對講美村龍德宮前之固定測
    速照相而設，本件舉發員警是停在小徑進行拍照，自不得對
    該超速行為予以處罰云云。
三、按汽車駕駛人，行車速度超過規定之最高時速者，處新臺幣
    （下同）1,200元以上2,400元以下罰鍰，道路交通管理處罰
    條例第40條定有明文。次按汽車駕駛人行車速度超過規定之
    最高速限或低於規定之最低速限者，當場不能或不宜攔截製
    單舉發者，得以設於一般道路至少於100公尺前之固定或非
    固定式科學儀器取得證據資料證明其行為違規，記明車輛牌
    照號碼、車型等可資辨明之資料，以汽車所有人為被通知人
    製單舉發，此見同條例第7條之2第1項第7款、第2項第9款、
    第3項、第4項規定即明。經查：
  (一)異議人乙○○將車輛借給朋友甲○○，甲○○在上開時地駕
    車超速，經警以雷達自動測速照相儀器測得其行車速度70公
    里，超速20公里，照相採證後逕行舉發等事實，為異議人所
    不爭執，並有澎湖縣警察局舉發通知單、舉發照片在卷可參
    ，上開事實，堪以認定。又依卷附異議狀、陳述單等件，異
    議人於到案期日即97年2月23日前，並未告知處罰機關該違
    規行為之應歸責人（亦即系爭車輛當時之實際駕駛人），則
    依道路交通管理處罰條例第85條第1項之規定，監理機關以
    汽車所有人即本件異議人為處罰對象，並無違誤，附此說明
    。
  (二)受處分人雖以告示牌已距離舉發地點700公尺，監理站不應
    對超速行為處罰置辯，惟道路交通管理處罰條例第7條之2第
    3 項條文之立法意旨，其警告標誌之設置應係為預促駕駛人
    注意減速，避免因速限或警示標誌距離舉發地點過短，使駕
    駛人反應不及而無從依速限行駛所由設，以期駕駛人在避免
    受罰之心理下，達到依行車速限駕駛進而維護行車安全之最
    大效益，尚非謂如有舉發機關違反上開規定，駕駛人超速行
    駛之違規行為即應不罰，應甚明確。況且，依受處分人所述
    情節，以舉發路段最高速限時速50公里計算，上開舉發地點
    至告示牌處之位移時距在1分鐘以內，則一般駕駛人自看見
    警告標誌後，從容減速至法定速限，並維持約1分鐘以內，
    即至架設採證儀器地點，依一般客觀而理性之駕駛人之通常
    標準綜合判斷，堪認尚在一般道路駕駛人合理可預期前方有
    測速照相之適當距離內。是以，受處分人以前情置辯，並不
    足採。
  (三)綜上，本件事證明確，受處分人違規事實，堪以認定，其前
    開所辯，不足採信。
四、原處分機關依道路交通管理處罰條例第40條之規定，裁處異
    議人罰鍰2千元，固非無見，然異議人既違反道路交通管理
    處罰條例第40條之規定，依同條例第63條第1項第1款，自應
    併予記違規點數1點，是異議人之異議雖無理由，惟原處分
    機關未審酌及此而為處分，亦有未洽，自應由本院將原處分
    撤銷，並仍以異議人有違反道路交通管理處罰條例第40條規
    定之行為，暨違反道路交通管理事件統一裁罰基準表等規定
    ，裁處異議人罰鍰2千元，並依道路交通管理處罰條例第63
    條第1項第1款規定，記違規點數1點，以資適法。
據上論斷，應依道路交通案件處理辦法第20條前段，裁定如主文
。
中    華    民    國    97    年    6     月    5    日
                      交通法庭  法  官  李宛玲
以上正本證明與原本無異。
如不服本裁定，應於裁定送達之翌日起5日內提出抗告狀於本院
（須附繕本）。
中    華    民    國    97    年    6     月    5    日
                                書記官  莊茹茵


司法院資訊處製作；財團法人民間司法改革基金會備份。
